臺灣高雄地方法院刑事判決　　　　　 110年度審訴緝字第26號
公　訴　人　臺灣高雄地方檢察署檢察官
被　　　告　吳子君




上列被告因詐欺案件，經檢察官提起公訴（108 年度偵緝字第62
8 號），被告於準備程序中就被訴事實為有罪陳述，本院合議庭
裁定由受命法官獨任行簡式審判程序，判決如下：
    主  文
甲○○犯三人以上共同冒用公務員名義詐欺取財罪，處有期徒刑
壹年壹月。又犯三人以上共同詐欺取財罪，處有期徒刑壹年。應
執行有期徒刑壹年參月。
未扣案之犯罪所得新臺幣柒仟伍佰元沒收，於全部或一部不能沒
收或不宜執行沒收時，追徵其價額。
    事  實
一、甲○○於民國107 年間經由友人介紹加入詐欺集團（無證據
    證明其中有少年參與犯罪），並擔任提領款項之工作（俗稱
    車手），其與詐騙集團真實身分不詳之成員共同意圖為自己
    不法之所有，基於三人以上冒用公務員名義詐欺取財、三人
    以上詐欺取財之犯意聯絡，由詐欺集團成員先以如附表所示
    之方式，詐騙如附表所示之被害人丙○○、丁○○，致其等
    陷於錯誤而匯款至如附表所示之人頭帳戶內，再由甲○○依
    詐欺集團成員指示於附表所示時、地至自動櫃員機提領贓款
    ，並上繳提領款項予集團內其他成員後領取報酬。嗣因丙○○、丁○○發覺遭騙報警處理，經警調閱相關自動櫃員機處
    監視器錄影畫面比對追查後，始循線查悉上情（甲○○被訴
    關於起訴書附表編號1 犯罪事實部分，由本院另為免訴判決
    ）。
二、案經高雄市政府警察局小港分局報告臺灣高雄地方檢察署檢
    察官偵查起訴。
    理  由
一、程序方面：
    被告甲○○所犯均係死刑、無期徒刑、最輕本刑為3 年以上
    有期徒刑以外之罪，其於本院準備程序中就被訴事實為有罪
    之陳述，經本院告知簡式審判程序之旨，並聽取檢察官、被
    告之意見後，認無不得或不宜改依簡式審判程序進行之情事
    ，由本院依刑事訴訟法第273 條之1 第1 項、第284 條之1
    規定，裁定由受命法官獨任進行簡式審判程序。又本件之證
    據調查，依刑事訴訟法第273 條之2 規定，不受同法第159
    條第1 項、第161 條之2 、第161 條之3 、第163 條之1 及
    第164 條至第170 條規定之限制，均合先敘明。
二、認定犯罪事實所憑之證據：
    上開犯罪事實，業據被告於本院審理時坦承不諱（見本院卷
    第47、55、71、73頁），核與證人即被害人丙○○、丁○○
    於警詢之證述情節相符，並有屏東縣政府警察局枋寮分局加
    祿派出所陳報單、受理刑事案件報案三聯單、內政部警政署
    反詐騙案件紀錄表、金融機構聯防機制通報單、丙○○提出
    之匯款單、雲林縣警察局斗南分局永光派出所陳報單、受理
    詐騙帳戶通報警示簡便格式表、受理刑事案件報案三聯單、
    內政部警察局反詐騙案件紀錄表、丁○○提出之古坑鄉農會
    匯款回條、路口監視錄影畫面翻拍照片及提款機監視錄影畫
    面翻拍照片存卷可佐，足認被告自白與事實相符，並有證據
    補強，洵堪採為論罪科刑之依據。從而，本案事證明確，被
    告犯行均堪認定，應依法論科。
三、論罪科刑：
（一）法律說明：
      共同實施犯罪行為之人，在合同意思範圍以內，各自分擔
      犯罪行為之一部，相互利用他人之行為，以達其犯罪之目
      的者，即應對於全部所發生之結果，共同負責。又共同正
      犯之成立，祇須具有犯意之聯絡及行為之分擔，既不問犯
      罪動機起於何人，亦不必每一階段犯行，均須參與（最高
      法院28年上字第3110號判決、34年上字第862 號判決意旨
      參照）。是以，行為人參與構成要件行為之實施，並不以
      參與構成犯罪事實之全部或始終參與為必要，即使僅參與
      構成犯罪事實之一部分，或僅參與某一階段之行為，亦足
      以成立共同正犯。本案詐欺集團分工細緻，被告雖未自始
      至終參與各階段之犯行，而僅以擔任取款車手之工作，惟
      其與詐騙集團其他成員既為詐騙被害人而彼此分工，堪認
      係在合同意思範圍內，各自分擔犯罪行為之一部，並相互
      利用他人之行為，以達犯罪之目的，參諸上開說明，被告
      自應就所參與犯行，對於全部所發生之結果，共同負責。
（二）罪名：
      核被告就附表編號1 所為，係犯刑法第339 條之4 第1 項
      第1 款、第2 款之三人以上共同冒用公務員名義詐欺取財
      罪，就附表編號2 所為，係犯刑法第339 條之4 第1 項第
      2 款之三人以上共同詐欺取財罪。起訴意旨就附表編號1
      部分雖漏未論及冒用公務員名義之加重要件，惟此部分之
      犯罪事實業於起訴書記載明確，顯見起訴法條應屬單純漏
      載，且此僅涉加重要件之增減，自得逕予補充、更正，無
      庸變更起訴法條。被告與詐欺集團成員就上開犯罪事實，
      有犯意聯絡及行為分擔，應論以共同正犯。
（三）刑罰裁量：爰以行為人之責任為基礎，審酌被告不思以正
      當途徑獲取財物，竟圖不勞而獲而加入詐欺集團，共同詐
      騙被害人錢財，不僅使被害人受財產損害，更破壞社會治
      安、侵害人際互信基礎，所為實屬不該，惟念其犯後坦承
      犯行，態度尚可，兼衡被告之素行、本件犯罪之手段、情
      節、所生危害、智識程度、家庭生活、經濟狀況等一切具
      體情狀（涉被告個人隱私，均詳卷），分別量處如主文所
      示之刑，復定其應執行之刑。
四、沒收：
    按二人以上共同犯罪，關於犯罪所得之沒收、追繳或追徵，
    應就各人所分得者為之，又所謂各人「所分得」，係指各人
    「對犯罪所得有事實上之處分權限」而言（最高法院107 年
    度台上字第393 號判決意旨參照）。本件被告加入詐欺集團
    共計獲得新臺幣（下同）20,000元之報酬，業經被告供承在
    卷（見本院卷第75頁），扣除另案即本院108 年度審訴緝字
    第18號業已宣告沒收之犯罪所得12,500元，尚有7,500 元尚
    未扣案，為避免被告因犯罪而坐享犯罪所得，自應依刑法第
    38條之1 第1 項前段、第3 項規定宣告沒收，於全部或一部
    不能沒收或不宜執行沒收時，追徵其價額。
據上論斷，應依刑事訴訟法第273 條之1 第1 項、第299 條第1
項前段，刑法第28條、第339 條之4 第1 項第1 款、第2 款、第
51條第5 款、第38條之1 第1 項、第3 項，刑法施行法第1 條之
1 ，判決如主文。
本案經檢察官乙○○提起公訴，檢察官范文欽到庭執行職務。
中    華    民    國   110    年    11    月    11    日
                  刑事第五庭  法  官    黃政忠
以上正本證明與原本無異
如不服本判決應於收受送達後20日內向本院提出上訴書狀，並應
敘述具體理由；如未敘述上訴理由者，應於上訴期間屆滿後20日
內向本院補提理由書（均須按他造當事人之人數附繕本）「切勿
逕送上級法院」。
「因疫情而遲誤不變期間，得向法院聲請回復原狀」
中    華    民    國   110    年    11    月    12    日
                              書記官    儲鳴霄
附錄本案所犯法條：
中華民國刑法第339 條之4
犯第339 條詐欺罪而有下列情形之一者，處1 年以上7 年以下有
期徒刑，得併科1 百萬元以下罰金：
一、冒用政府機關或公務員名義犯之。
二、三人以上共同犯之。
三、以廣播電視、電子通訊、網際網路或其他媒體等傳播工具，
    對公眾散布而犯之。
前項之未遂犯罰之。
 
附表：
┌──┬───┬──────┬────────┬─────┬─────┬──────┐
│編號│被害人│匯款時間    │詐騙方式        │金額      │匯入人頭帳│取款情形    │
│    │/告訴 │（民國）    │                │（新臺幣）│戶        │            │
│    │人    │            │                │          │          │            │
├──┼───┼──────┼────────┼─────┼─────┼──────┤
│1   │告訴人│107 年6 月7 │詐騙集團成員假冒│10萬元    │郭玉彰化銀│由甲○○持左│
│（即│丙○○│日14時10分許│中華電信客服人員│          │行帳號009-│列帳戶提款卡│
│起訴│      │            │、員警、檢察官等│          │0000000000│，於107 年6 │
│書附│      │            │人，對丙○○佯稱│          │4800帳戶  │月8 日14時18│
│表編│      │            │身分遭盜用，帳戶│          │          │分許起，至同│
│號2 │      │            │涉及洗錢，需匯款│          │          │日14時21分間│
│）  │      │            │繳交開庭保證金云│          │          │，在高雄市小│
│    │      │            │云，致丙○○陷於│          │          │港區桂陽路21│
│    │      │            │錯誤，依指示匯款│          │          │0 號超商所設│
│    │      │            │右列款項至右列帳│          │          │置提款機提領│
│    │      │            │戶內。          │          │          │款項2 萬9000│
├──┼───┼──────┼────────┼─────┤          │元。        │
│2   │告訴人│107 年6 月8 │詐騙集團成員佯稱│3 萬元    │          │            │
│（即│丁○○│日12時55分許│為丁○○親友撥打│          │          │            │
│起訴│      │            │電話聯繫，因有資│          │          │            │
│書附│      │            │金週轉需求欲借款│          │          │            │
│表編│      │            │，致丁○○陷於錯│          │          │            │
│號3 │      │            │誤，依指示匯款至│          │          │            │
│）  │      │            │右列帳戶內。    │          │          │            │
│    │      │            │                │          │          │            │
└──┴───┴──────┴────────┴─────┴─────┴──────┘